【裁判字號】    98,訴,1952
【裁判日期】    981130
【裁判案由】    清償借款
【裁判全文】
臺灣高雄地方法院民事判決              98年度訴字第1952號
原      告  國泰人壽保險股份有限公司
法定代理人  丙○○
訴訟代理人  甲○○
被      告  乙○○
上列當事人間清償借款事件，經本院於民國98年11月25日言詞辯
論終結，判決如下：
    主      文
被告應給付原告新臺幣陸拾萬玖仟貳佰貳拾壹元，及自民國九十
年十一月一日起至清償日止，按週年利率百分之九點一三計算之
利息，並自民國九十年十二月一日起至清償止，逾期在六個月以
內者，按上開利率百分之十；逾期超過六個月部分，按上開利率
百分之二十計算之違約金。
訴訟費用新臺幣陸仟陸佰壹拾元由被告負擔。
    事實及理由
一、原告起訴主張：訴外人即債務人李劉鳳珠於民國82年4 月20
    日、82年4 月28日邀同被告乙○○為連帶保證人，分別向原
    告借款新臺幣（下同）40萬元及130 萬元，借款期限分別自
    上開期款日起均至102 年4 月20日止，並依年金法按月平均
    攤還本息，且約定如未按期給付，即喪失期限利益，全部債
    務視為到期，利息則均按週年利率10.125％計付，並同意依
    原告於每年三月及九月或因國內外情勢變遷所訂及新利率計
    付利息，如逾期清償，並自逾期之日起6 個月以內者，按上
    開利率10 %，逾期超過6 個月者，按上開利率20% 計付違約
    金。詎主債務人李劉鳳珠就上開借款未依約繳交本息，經原
    告就其提供之擔保品聲請強制執行後，僅受償部分
    1,088,000 元，經抵充執行費用，及依約就借款部分本金、
    利息、違約金優先抵充後，尚欠本金609,221 元及如主文第
    一項所示之利息、違約金未為清償。又被告為連帶保證人，
    就系爭借款自應負連帶清償責任等情，爰依消費借貸及連帶
    保證之法律關係，求為判決如主文第1 項所示。
二、被告則以：對於原告主張積欠之欠款債務不爭執，惟本件當
    初李劉鳳珠未依約清償而遭拍賣擔保品房屋時，倘有不足受
    償之欠款，亦應由買受該屋之人去承擔，不應仍由伊負擔，
    這樣對伊保護不周等語資為抗辯。並聲明駁回原告之訴。
三、按稱消費借貸者，謂當事人一方移轉金錢或其他代替物之所
    有權於他方，而約定他方以種類、品質、數量相同之物返還
    之契約；借用人應於約定期限內，返還與借用物種類、品質
    、數量相同之物；遲延之債務，以支付金錢為標的者，債權
    人得請求依法定利率計算之遲延利息。但約定利率較高者，
    仍從其約定利率；當事人得約定債務人於債務不履行時，應
    支付違約金，民法第474 條第1 項、第478 條前段、第233
    條第1 項及第250 條第1 項分別定有明文。又保證債務之所
    謂連帶，係指保證人與主債務人負同一債務，對於債權人各
    負全部給付之責任者而言，此觀諸民法第272 條第1 項規定
    連帶債務之文義即明（最高法院45年臺上字第1426號判例可
    資參照）。
四、經查，本件原告主張主債務人李劉鳳珠邀同被告為連帶保證
    人向其借款，嗣因主債務人未依約清償，經拍賣擔保品後仍
    有上開欠款未償之事實，業據其提出擔保放款借據2 紙、約
    定書、執行處通知及分配表各1 紙等件為證，本院依上開借
    款及分配表等資料所載內容為審核結果，確與原告所述之事
    實相符；又被告對於上開證物之真正並不爭執（見本院卷第
    38頁），對於原告請求之欠款金額亦不爭執，則原告主張之
    事實，應可認為真實。至於被告雖以本件倘有不足受償之欠
    款，亦應由承買遭拍賣之擔保品之承買人承擔，不應再由伊
    負擔云云；惟承買人依法並無義務須承擔主債務人李劉鳳珠
    對原告欠款之債務，被告亦無法提出承買房屋之人願意承擔
    上開欠款債務之證據，伊空言抗辯，核屬無據。而本件主債
    務人李劉鳳珠既因尚有上開本金、利息及違約金欠款未為清
    償，被告為其連帶債務人，則原告依法請求短欠之款項，即
    無不合。從而，原告依消費借貸及連帶保證之法律關係，請
    求被告給付如主文第一項所示欠款、利息及違約金，洵屬有
    據，應予准許。
五、又本件原告全部勝訴，訴訟費用即裁判費6,610 元自應由被
    告負擔。
六、據上論結，本件原告之訴為有理由，依民事訴訟法第78條，
    判決如主文。
中    華    民    國    98    年    11    月    30    日
                  民事第四庭  法  官  楊淑珍
上正本係照原本作成。
如不服本判決，應於送達後20日內，向本院提出上訴狀並表明上
訴理由，如於本判決宣示後送達前提起上訴者，應於判決送達後
10日內補提上訴理由書（須附繕本）。
中    華    民    國    98    年    11    月    30    日
                              書記官  吳良美


司法院資訊處製作；財團法人民間司法改革基金會備份。
